臺灣板橋地方法院民事判決　　　　　　 100年度訴字第2207號
原　　　告　劉金枝
被　　　告　向修平
訴訟代理人　洪巧玲律師
上列當事人間請求侵權行為損害賠償事件，經本院刑事庭裁定移
送，於中華民國100年12月13日言詞辯論終結，本院判決如下：
    主      文
被告應給付原告新臺幣肆拾萬元，及自中華民國一百年五月十日
起至清償日止按週年利率百分之五計算之利息。
原告其餘之訴駁回。
訴訟費用由被告負擔五分之一，餘由原告負擔。
本判決第一項關於原告勝訴部分，得為假執行；被告於執行標的
物拍定、變賣、或物之交付、或假執行執行程序終結前，以新臺
幣肆拾萬元為原告預供擔保，或將請求之標的物提存後，得免為
假執行。
原告其餘假執行之聲請駁回。
    事實及理由
壹、當事人之主張：
一、原告方面：
    聲明：被告應給付原告新臺幣（下同）200萬元，及自刑事
    附帶民事訴訟起訴狀繕本送達翌日起至清償日止按週年利率
    5%計算之利息。並陳明原告願供擔保以代釋明，請准宣告假
    執行。
    其陳述及所提出之證據如下：
（一）訴外人王維德與被告於民國96年間，在渠等所任職之臺灣
      聯網國際資訊有限公司而相識、交往，被告明知黃維德係
      原告之夫，為有配偶之人，且婚姻關係仍在存續中，竟仍
      與黃維德分別基於相姦、通姦之犯意，自96年7月初起至9
      9年2月止，接續在臺北縣新店市（現改制為新北市新店區
      ）及臺北市等處之汽車旅館、溫泉旅館、被告位於臺北市
      文山區住處及大陸地區，發生婚姻關係外之數次性行為。
      嗣因原告於99年9月下旬某日，在家中電腦內發現黃維德
      及被告2人之親密照片，經追問黃維德後，始悉上情。於
      向檢察官提出告訴後，業經檢察官對被告提起公訴，刻於
      鈞院審理中。
（二）原告家庭原本和諧，因被告所為頓起波瀾，使原告與夫婿
      間之感情降至冰點，辛苦建立之家庭現今猶如冰窟，致原
      告夜夜難眠，精神上至感痛苦，原告事情發生後有看精神
      科，家庭破碎，小孩行為異常，因本案原告無法工作，原
      本家庭和睦，且原告原本是家庭主婦，現在要重新工作，
      原告自得請求被告賠償200萬元。被告說他被調職，原告
      附上證據資料顯示被告只是出差到廣州。原告金歐商職畢
      業。
（三）證據：提出寧靜海診所診斷證明書、100學年度第一學期
      獎懲查詢、被告於100年9月至11月新浪微博紀錄等影本為
      證據。
二、被告方面：
    聲明：請求駁回原告之訴及其假執行之聲請；並陳明如受不
    利之判決，願供擔保請求免為假執行。
    其陳述及所提出之證據如下：
（一）被告與原告之夫黃維德交往之前的同事階段，兩人晚上一
      起吃飯聊天，甚至到深夜時，被告從未聽聞原告電洽其夫
      黃維德查勤或詢問伊何時回家，被告遂詢問黃維德：「你
      老婆都不會管你喔？」，黃維德即回稱：「以前也曾為查
      勤的事大吵過，後來兩人約法三章，從此各過各的生活，
      誰也不要管誰，我只負責賺錢、他負責帶小孩，扮演好父
      母的角色就好」；被告與黃維德交往之初，被告即曾不想
      扮演破壞家庭的第三者而提出分手，黃維德向被告陳稱「
      從小孩3、4歲開始，我跟我老婆已經分房，沒有再發生過
      關係」等語，被告信以為真，始又與黃維德交往。嗣後被
      告與黃維德屢次發生爭吵，被告要求分手，卻屢遭黃維德
      辱罵，例如於MSN上影射「這種女人，狗改不了吃屎」等
      字眼，唯恐天下不知兩人之關係；過1、2天後，才又對被
      告道歉兼施溫情攻勢，乞求被告原諒，被告一時心軟，又
      恐兩人關係被公開，方又原諒黃維德。98年4月黃維德在
      得知被告懷孕時，竟哄騙被告墮胎，且於被告拒絕時，更
      以「如果不墮胎，叫我老婆告你！」等語威脅。被告為顧
      全大局只好去墮胎，且當日黃維德陪被告至醫院後即以工
      作為由迅速離開，自此黃維德即逃避責任對被告不聞不問
      。被告擔心墮胎之事被同事發現，手術後只休息3天便又
      去上班，因而造成長達兩個月初血不止之情形及併發症，
      又遭黃維德如此對待，被告遂感痛心不已而決定與被告分
      手。然而，黃維德卻又故態復，以更激烈的方式求和，
      並以公開兩人關係，及手中握有被告之裸照作為要脅，被
      告害怕兩人關係被公開且有病在身，遂不得不再原諒黃維
      德以換取平安養病的機會。惟黃維德之行徑日具威脅性，
      非但開始對被告施以暴力致被告多處瘀傷，最嚴重者乃伊
      與被告扭打，致被告狀破玻璃造成腳韌帶斷裂，更到被告
      住處用力敲門示威，並發簡訊恐嚇被告。被告早已認清黃
      維德，惟基於恐懼遲遲無法分手，99年初得知黃維德決定
      返回台灣，方找到時機能徹底分手，永不再聯繫。詎黃維
      德回台灣後竟因不甘分手而透過網路部落格及散佈電子郵
      件方式大規模妨害被告之名譽，欲致被告陷入失業、無法
      立足之困境。被告因承受黃維德長期折磨以及同事、客戶
      異樣眼光之莫大壓力，經常導致情緒崩潰而無法入眠！因
      此被告與黃維德相處過程中，實受盡折磨與傷害。
（二）被告十分後悔與黃維德交往，故於99年10月底收悉原告委
      請統領法律事務所寄發之律師函時，第一時間即委請洪巧
      玲律師與該法律事務所承辦人員黃小姐聯繫，願親自向原
      告溝通表示歉意，惟因黃小姐轉述原告不願意與被告見面
      ，加上黃維德先前屢以原告之名義寄發簡訊或電子郵件予
      被告，且黃維德亦委請上開同一事務所之同一承辦人員即
      黃小姐與被告洽談刑事妨害名譽案件和解事宜等因素，致
      被告誤以為上開律師函僅係黃維德故技重施，遂未進一步
      與原告洽商和解條件。經原告提出刑事妨害家庭告訴後，
      被告乃再委託洪律師向原告委託之黃小姐表達道歉暨和解
      意願，並展現誠意提出20萬元之和解金額。然經黃小姐轉
      述，原告並無和解意願，嗣後進入刑事程序，被告並再度
      向原告表示悔意及歉意，惟未獲原告回應。
（三）黃維德前於99年間對被告之同事、主管及客戶散佈妨害名
      譽之電子郵件，並於網站上張貼妨害被告名譽之文章及照
      片等行為時，被告曾委託律師於99年8月2日寄發律師函予
      黃維德，央請停止誹謗、公然侮辱等違法行為並澄清，彼
      時，黃維德即委託統領法律事務所處理協商事宜，並由一
      名「黃小姐」負責承辦。嗣後，黃維德再度於網路上張貼
      、散佈毀損被告名譽之文章、照片，被告再委請律師二度
      發函，黃小姐並繼續代理黃維德，於同年10月21日、22日
      與被告之代理人洪律師進行協商。惟黃小姐同時間卻又代
      理原告向被告之代理人洪律師電洽表示，原告擬委託其事
      務所寄發律師函。而被告隨後即被家人告知，已收悉統領
      法律事務所林明正律師代理原告寄發之律師函，日期為99
      年10月22日，承辦人分機為51，即黃小姐之分機，換言之
      ，黃小姐同時為黃維德及原告之委託代理人，則倘如原告
      所陳，對於黃維德與另名女子交往而受到重大打擊，不能
      原諒，並希望檢察官同意離婚或如本件起訴狀所稱「家庭
      現今猶如冰窟」等語，衡諸常情原告絕對不會委託已承辦
      配偶黃維德案件之法律事務所，甚至是同一人「黃小姐」
      辦理法律事務。參諸黃維德先前曾對被告述及伊與原告之
      感情原即淡薄，且參照黃維德動輒以老婆名義或向被告叫
      囂要老婆對被告提告等情可知，本案恐係黃維德慫恿原告
      或原告為替黃維德之刑事妨害名譽案件解套暨平衡黃維德
      之損害賠償責任而提出，職是，縱使原告受有精神上之損
      害，然其所受損害顯非達200萬元鉅額之程度。
（四）對於刑事判決無意見。被告學歷為國立台北藝術大學，前
      任職中國大陸電眾數碼（北京）廣告有限公司，因妨害家
      庭暨黃維德破壞被告名譽等案件，已遭公司調離北京總公
      司至廣州任職，原告提出的資料僅是被告出差資料。至於
      被告之資力原即不豐裕，除身體虛弱舊疾復發而須就醫致
      支出許多醫療費外，所剩無幾之存款卻因遭逢黃維德妨害
      名譽暨原告提告等案而委託律師協助致支出20餘萬元費用
      、為出庭而4度回國機票約6萬元，以及刑事案件罰金支出
      18萬元，再加上每月須扶養無謀生能力之雙親，及租賃房
      屋之租金、生活費等等，被告每月2.2萬元人民幣，折合
      新臺幣約9.9萬元之薪資已所剩無幾。至於原告據黃維德
      先前所述，原告並無工作，故無收入；而原告名下之財產
      大部分係其配偶黃維德為逃避銀行債權人之追討而來，如
      黃維德之薪資均係匯入原告名下之帳戶，因此懇請衡量原
      告之資力。原告請求高達200萬元之損害賠償金額，實屬
      無據。
（五）證據：提出照片、98年7月26日至98年8月28日簡訊、統領
      法律事務所99年10月22日99年領字第99245號函、電子郵
      件、眾律國際法律事務所99年8月2日眾律東刑字第099080
      201號、99年10月4日眾律東刑字第09910100401號律師函
      、訊問筆錄、國立藝術學院學士學位證書等影本為證據。
貳、本院依職權調取本院100年度易字第951號刑事偵審全卷。
參、得心證之理由：
一、原告主張被告明知訴外人黃維德係原告之夫，且婚姻關係仍
    在存續中，竟仍與黃維德分別基於相姦、通姦之犯意，自96
    年7月初起至99年2月止，接續在新北市新店區及臺北市等處
    之汽車旅館、溫泉旅館、被告位於臺北市文山區住處及大陸
    地區，發生數次性行為，嗣遭原告於99年9月下旬某日在家
    中電腦內發現黃維德及被告2人之親密照片，經追問黃維德
    後，始悉上情，於向檢察官提出告訴後，業經檢察官對被告
    提起公訴等情，為被告所不爭執；且被告因上開與訴外人黃
    維德相姦之行為所涉之刑事責任部分，亦經檢察官偵查起訴
    ，並經本院刑事庭判處罪刑在案，至於檢察官起訴之同案被
    告黃維德則因告訴人即本件原告撤回告訴而經判決不受理，
    此有本院100年6月14日100年度易字第951號刑事判決及100
    年6月22日100年度易字第951號刑事判決各1件在卷可稽（見
    本院卷第4頁，本院100年度易字第951號刑事影印卷宗第110
    頁），則原告上開主張自堪信為真實。
二、按「因故意或過失，不法侵害他人之權利者，負損害賠償責
    任。故意以背於善良風俗之方法，加損害於他人者亦同。」
    、「不法侵害他人之身體、健康、名譽、自由、信用、隱私
    、貞操，或不法侵害其他人格法益而情節重大者，被害人雖
    非財產上之損害，亦得請求賠償相當之金額。其名譽被侵害
    者，並得請求回復名譽之適當處分。」，民法第184條第1項
    、第195條第1項分別定有明文。又「按因故意或過失不法侵
    害他人之權利者，應負損害賠償責任。故意以背於善良風俗
    之方法，加損害於他人者，亦同，民法第一百八十四條（第
    一項）定有明文。而相通姦足以破壞夫妻間之共同生活，依
    社會一般觀念，不得謂非有以違背善良風俗之方法，加損害
    於他人之故意，苟其夫確因此受有財產上或非財產上之損害
    ，自得請求賠償。」，亦有最高法院83年台上字第2798號判
    決要旨可資參照。本件原告主張原告家庭原本和諧，因被告
    所為使原告與夫婿間之感情降至冰點，辛苦建立之家庭現今
    猶如冰窟，致原告夜夜難眠，精神上至感痛苦，原告事情發
    生後有看精神科，家庭破碎，小孩行為異常，因本案原告無
    法工作，且原告原本是家庭主婦，現在要重新工作，原告自
    得請求被告賠償200萬元等情，則為被告所爭執，並抗辯稱
    被告有和解意願，但原告不接受，且本案恐係訴外人黃維德
    慫恿原告或原告為替訴外人黃維德之刑事妨害名譽案件解套
    暨平衡訴外人黃維德之損害賠償責任而提出；被告學歷為國
    立台北藝術大學，前任職中國大陸電眾數碼（北京）廣告有
    限公司，因妨害家庭暨黃維德破壞被告名譽等案件，已遭公
    司調離北京總公司至廣州任職，被告之資力原即不豐裕，除
    身體虛弱舊疾復發而須就醫致支出許多醫療費外，因遭逢黃
    維德妨害名譽暨原告提告等案而委託律師協助致支出20餘萬
    元費用、為出庭而4度回國機票約6萬元，以及刑事案件罰金
    支出18萬元，加上每月須扶養無謀生能力之雙親，及租賃房
    屋之租金、生活費等等，被告每月2.2萬元人民幣，折合新
    臺幣約9.9萬元之薪資已所剩無幾；至於原告據黃維德先前
    所述，原告並無工作，故無收入，而原告名下之財產大部分
    係其配偶黃維德為逃避銀行債權人之追討而來，如黃維德之
    薪資均係匯入原告名下之帳戶，懇請衡量原告之資力，是縱
    使原告受有精神上之損害，然其所受損害顯非達200萬元鉅
    額之程度等語。經查，被告與原告之配偶即訴外人黃維德相
    姦之時間自96年7月初至99年2月間，時間持續2年半餘，對
    於原告之家庭與婚姻關係之損害並非輕微，又原告因被告之
    通姦行為，導致原告於身心俱受折磨，造成原告精神上痛苦
    ，有寧靜海診所診斷證明書影本在卷可稽（見本院卷第62頁
    ），復合乎一般經驗之法則，可認定原告因此受有精神上之
    痛苦且情節重大，原告請求被告賠償慰撫金一節，應屬可採
    。至於被告抗辯其與訴外人即原告之夫黃維德發生爭吵後，
    要求分手，卻屢遭黃維德辱罵及於網路上散布足以毀損被告
    名譽之傳述等情，亦經本件被告提出刑事告訴，經檢察官提
    起公訴後，本院刑事庭判決黃維德係犯刑法第310條第2項之
    加重誹謗罪，而處有期徒刑六月在案，亦有本院100年8月11
    日100年度易字第951號刑事判決影本可參（見本院前揭刑事
    影印卷第153至154頁），被告此部分抗辯雖非虛飾，但其抗
    辯之內容乃訴外人黃維德所為之行為，並非本件原告對於被
    告所為，自不能混為一談；至於被告抗辯原告係為解決其夫
    黃維德之刑事案件而向被告求償一節，因本事件僅就兩造間
    關於侵權行為損害賠償予以審究，至於原告求償之動機是否
    包含為其他第三人之利益而起訴，並非本件應審酌之事實。
    本院審酌被告之行為對於原告在婚姻關係上之權利所侵害之
    程度，其行為持續之時間非短，共同侵權行為人即訴外人黃
    維德之行為，與雙方間之社會、經濟地位等一切情狀，認為
    原告對於被告請求之非財產上之賠償應以40萬元為適當，原
    告之請求於此數額範圍內方屬可採，其超過此數額之請求，
    則非可取。
三、綜上所述，原告主張依據侵權行為損害賠償之法律關係，請
    求被告賠償其非財產上之損害賠償40萬元，於前揭數額，及
    自刑事附帶民事訴訟起訴狀繕本送達被告翌日即100年5月10
    日起至清償日止按法定利率年息百分之五計算之遲延利息之
    範圍內為有理由，應予准許；至於原告之請求超過該數額部
    分則為無理由，應予駁回。
肆、假執行之宣告：本件原告勝訴部分，係所命給付之金額或價
    額未逾新臺幣50萬元之判決，該原告勝訴部分應依民事訴訟
    法第389條第1項第5款規定，依職權宣告假執行；被告陳明
    願預供擔保聲請宣告免為假執行，就原告勝訴部分，經核無
    不合，爰酌定相當之擔保金額就原告勝訴部分俱准許之；至
    於原告其餘假執行之聲請，因該部分訴之駁回而失所附麗，
    應併予駁回。
伍、本件事證已臻明確，兩造其餘主張及攻擊防禦方法與證據，
    經本院斟酌後，與本件判決結果已不生影響，故不一一論列
    ；至於被告於100年12月13日言詞辯論終結後始向本院提出
    民事答辯理由補充狀，因係言詞辯論終結後所提出，不得為
    判決之基礎，故不予審酌及論列，均附此敘明。
陸、結論：原告之訴為一部有理由，一部無理由，依民事訴訟法
    第78條、第79條、第389條第1項第5款、第392條第2項，判
    決如主文。
中    華    民    國    100   年    12    月    27    日
                  民事第一庭  法  官  許瑞東
以上正本證明與原本無異
如對本判決上訴，須於判決送達後20日內向本院提出上訴狀；如
委任律師提起上訴者，應一併繳納上訴審裁判費。
中    華    民    國    100   年    12    月    27    日
                              書記官  李淑卿